臺灣屏東地方法院刑事判決　　　　　　100年度交易字第124號
公　訴　人　臺灣屏東地方法院檢察署檢察官
被　　　告　邱文定
上列被告因公共危險案件，經檢察官聲請以簡易判決處刑（100
年度偵字第2016號），本院認不宜逕以簡易判決處刑，而改用通
常程序審理（100 年度交易字第124 號），茲判決如下。
    主  文
邱文定無罪。
    理  由
一、聲請簡易判決處刑意旨略以：被告邱文定於民國100 年1 月
    19日夜間10時許，在其位在屏東縣九如鄉○○村○○街46號
    住處內，食用加有米酒之薑母鴨後，已達不能安全駕駛動力
    交通工具之程度，仍於翌日（20日）上午10時許，駕駛車牌
    號碼D9－1932號自用小貨車上路。嗣於同日上午11時10分許
    ，行經屏東縣九如鄉○○路○ 段與南二高南下出口時，不慎
    與鍾文筠所駕駛車牌號碼6S－7143號之自用小客車發生碰撞
    。經警據報到場處理，測得被告吐氣中所含酒精濃度達每公
    升0.12毫克。因認被告涉犯刑法第185 條之3 服用酒類不能
    安全駕駛動力交通工具罪。
二、按犯罪事實應依證據認定之，無證據不得認定犯罪事實，刑
    事訴訟法第154 條第2 項定有明文。又認定不利於被告之事
    實，須依積極證據，苟積極證據不足為不利於被告事實之認
    定時，即應為有利於被告之認定，更不必有何有利之證據。
    另刑事訴訟法上所謂認定犯罪事實之證據，係指足以認定被
    告確有犯罪行為之積極證據而言，該項證據自須適合於被告
    犯罪事實之認定，始得採為斷罪資料，最高法院30年上字第
    816 號、29年上字第3105號判例要旨可資參照。次按刑法第
    185 條之3 之罪，以服用毒品、麻醉藥品、酒類或其他相類
    之物，不能安全駕駛動力交通工具而駕駛者，為其構成要件
    ，並非一有服用上開物品而駕駛動力交通工具之行為即成立
    犯罪，亦非以服用前開物品後在體內所含一定濃度之比例為
    絕對之標準，故行為人有服用前揭物品而駕駛動力交通工具
    之情形，是否已達不能安全駕駛之程度而構成犯罪，應就個
    案之具體情況予以衡酌，並依嚴格之證據予以證明。
三、公訴人認被告涉犯上開罪嫌，無非係以被告供述、證人即本
    案交通事故之相對人鍾文筠於警詢時之證述、道路交通事故
    現場圖、道路交通事故調查報告表(一)、(二)、屏東縣政府警察
    局道路交通事故當事人酒精測定紀錄表、刑法第185 條之3
    案件觀察紀錄表、汽車駕駛人酒後生理協調平衡檢測紀錄表
    、調查報告各1 紙、現場照片4 張為其主要之論據。訊據被
    告固不否認有於前揭時、地食用加有米酒之薑母鴨，及於翌
    日發生交通事故，且經測得吐氣所含酒精濃度達每公升0.12
    毫克等情不諱，惟堅詞否認有何公共危險之犯行，辯稱：伊
    係於本案交通事故發生前1 日晚上食用添加米酒之薑母鴨，
    惟於本案交通事故發生當日，伊出門前均未曾飲酒，早上亦
    未自覺有酒醉現象，該交通事故係因伊駕駛上開貨車沿屏東
    縣九如鄉○○路○ 段行駛，途經該路段與南二高出口之交岔
    路口處而在九如路上停等紅燈時，伊前方之車輛往後倒退，
    伊始隨之後退，而不慎撞及停等後方之由證人鍾文筠駕駛之
    上開車輛等語。
四、按被告以外之人於審判外之言詞或書面陳述，除法律有規定
    者外，不得作為證據，刑事訴訟法第159 條第1 項固定有明
    文。惟被告以外之人於審判外之陳述，雖不符同法第159 條
    之1 至之4 之規定，而經當事人於審判程式同意作為證據，
    法院審酌該言詞陳述或書面陳述作成時之情況，認為適當者
    ，亦得為證據；又當事人、代理人或辯護人於法院調查證據
    時，知有第159 條第1 項不得作為證據之情形，而未於言詞
    辯論終結前聲明異議者，視為有前項之同意，同法第159 條
    之5 亦定有明文。查本院下列資以認定本案而具傳聞性質之
    證據，當事人均知有第159 條第1 項不得為證據之情形，且
    於本院準備程序時就證據能力均表示無意見（見本院卷第20
    頁），迄言詞辯論終結前均未聲明異議，依上揭法條規定，
    視為同意作為證據，復經本院審酌上開言詞或書面陳述之作
    成情況，核無違法取證或其他瑕疵，認為以之作為證據為適
    當，洵具證據能力。又證人鍾文筠、證人即本案現場處理警
    員鄧士庸已經本院依職權傳喚到庭具結作證，並經被告詰問
    ，已充分保障被告之對質、詰問權，且上揭證據均經依法踐
    行調查證據程式（見本院卷第37、38頁），自足為本院判斷
    之依據。
五、經查：
(一)、被告確有於100 年1 月19日夜間10時許，在其上開住處內，
    食用加有米酒之薑母鴨，並於翌日上午10時許，駕駛其上開
    貨車上路後沿屏東縣九如鄉○○路○ 段道路行駛，於同日11
    時10分許，途經上開交岔路口處，因倒車不慎撞及證人鍾文
    筠駕駛之上開車輛。嗣經警據報到場處理，並對被告施以酒
    精濃度測試，測得被告吐氣中所含酒精濃度達每公升0.12毫
    克之事實，業據被告供述在卷（見本院卷第19頁反面、第20
    頁），核與證人鍾文筠於本院審理時證述之事故經過、證人
    鄧士庸於本院審理時證述之事故處理情節均大致相符（見本
    院卷第35至37頁），並有道路交通事故現場圖、道路交通事
    故調查報告表(一)、(二)、屏東縣政府警察局道路交通事故當事
    人酒精測定紀錄表、現場照片4 張在卷可稽（見警卷第14至
    17、27、28頁），堪以信實。
(二)、公訴意旨固據上揭證據並以被告駕駛上開貨車已發生本案交
    通事故之情，而認被告食用添加米酒之薑母鴨已達於服用酒
    類而不能安全駕駛動力交通工具之狀態。然查：
  1.汽車駕駛人有飲用酒類或其他類似物後其吐氣所含酒精濃度
    超過每公升0. 25 毫克或血液中酒精濃度超過0.05％以上不
    得駕車，觀之道路交通安全規則第114 條第2 款自明。依此
    ，當認汽車駕駛人縱有飲用酒類而經測得體內含每公升0.25
    毫克以下之酒精濃度，仍非當然違反交通法則而不得駕車。
    查被告為警查獲時所施作之酒精濃度測試，測得其吐氣酒精
    濃度達每公升0.12毫克，顯然並未違反上揭道路交通安全規
    則之規定。且參一般人酒後測量得呼氣酒精濃度若達每公升
    0.25毫克者，始會產生「輕度協調功能降低」之狀態，亦經
    行政院國軍退除役官兵輔導委員會臺北榮民總醫院88年8 月
    5 日（88）北總內字第26868 號函釋綦詳，並為本院審理是
    類案件之職務上已知事項，此乃科學實驗歸納之結果，自足
    為判斷之依據，從而，被告經測得之吐氣酒精濃度為每公升
    0.12毫克，遠低於每公升0.25毫克之標準，究其已否產生協
    調功能降低之狀態而無法安全駕駛動力車輛，本非無疑。
  2.被告於本案交通事故發生時，並未呈現酒醉狀態等情，業據
    證人鍾文筠於本院審理時結稱：被告下車後伊不覺得被告有
    反應遲鈍、多話、喝醉酒之情況，伊亦未聞到被告身上有酒
    味，當時被告還一直跟伊說對不起，並表示因其前方之車輛
    倒退，始隨之倒退等語（見本院卷第35頁），核與證人鄧士
    庸於本院審理時結稱：伊於100 年1 月20日上午11時10分許
    伊有至上開交岔路口處理本案交通事故，當時伊到場後並未
    見到被告有多話、神智不清等酒醉情況，伊係依處理交通事
    故之標準作業規定，對被告施作酒精濃度測試，並非懷疑被
    告有酒後駕車之情形等語相符（見本院卷第36頁），衡以證
    人鍾文筠為本案交通事故之相對人，證人鄧士庸則為執行公
    務之警員，與被告均非相識，當無迴護被告之理，又均經具
    結，自足擔保其證言之真實性，渠等上揭證述應堪採信。再
    者，據與附卷刑法第185 條之3 案件酒精觀察測試觀察紀錄
    表內容，記載「該民因飲酒時間和開車時間有一定之間距。
    從外觀尚未聞到酒味，但經呼氣酒測後發現有酒測值。」等
    文字，有該紀錄表1 紙在卷可考（見警卷第19頁），可知被
    告於本案交通事故發生當時確未散發酒味，此亦與證人鍾文
    筠、鄧士庸上揭證述大致相符，此部分事實，已堪認定。準
    此，被告既未呈酒醉狀態，尚無從自被告外觀判斷被告究有
    無不能安全駕駛動力交通工具之情，是除另有具體事證足證
    被告確有不能安全駕駛動力交通工具之事，當無從遽認被告
    已不能安全駕駛動力交通工具。
  3.經證人鄧士庸對被告施以「直線步行10公尺後請其迴轉走回
    原地」、「雙腳併攏，兩手緊貼大腿，將一腳向前抬高離地
    15公分，並停止不動30秒」、「雙腳併攏，兩手貼緊大腿，
    將一腳向前抬高離地15公分，並停止不動30秒」、「雙腳併
    攏，雙手向前平伸，閉眼、輪流使用左右手食指指間觸摸鼻
    尖」、「閉雙眼，30秒內朗誦阿拉伯數字，由1001到1030號
    」、「用筆在兩個同心圓之間的零點五公分環狀帶內，畫另
    一個圓」等項目之檢測，其結果均為合格等情，有汽車駕駛
    人酒後生理協調平衡檢測紀錄表1 紙在卷可稽（見警卷第20
    頁），另徵以證人鄧士庸於本院審理時結稱：伊處理交通事
    故之經驗業已20餘年，因被告之行為與酒測值高之人差異甚
    大，若未經酒測伊亦不致懷疑被告有酒駕情形等語（見本院
    卷第36頁反面），堪認證人鄧士庸為處理交通事故之資深警
    員，復衡其為施作上開檢測之人，其憑己親見親聞後，就被
    告合格與否之判斷，當非其臆測之詞，應屬可採，則被告既
    就各項施測項目，均可合格通過，被告果否有受酒精影響而
    無法安全駕駛動力交通工具，確實可疑。
  4.卷附上開汽車駕駛人酒後生理協調平衡檢測紀錄表，固於「
    檢測認定」欄勾選「不能安全駕駛」，然查證人鄧士庸於本
    院審理時結證：記載不能安全駕駛是因為被告有酒測值，所
    以伊即認定被告是酒後駕車，且依勤務規定，只要交通事故
    肇事者之酒測值在0.04以上，即須移送予檢察官處理等語（
    見本院卷第36頁反面、第37頁），足見證人鄧士庸在上開汽
    車駕駛人酒後生理協調平衡檢測紀錄表上勾選不能安全駕駛
    選項，係其機械性之依據有酒測值之事實即行勾選，尚非據
    其對被告施測之上開檢測項目之結果而為判斷，惟飲用酒類
    並非必然等同於不能安全駕駛，業說明如前，倘僅據吐氣中
    含有酒精成份，即認被告不能安全駕駛，自嫌速斷，是證人
    鄧士庸上揭勾選情形，要難據之推論被告已達不能安全駕駛
    程度。
  5.被告辯稱本案交通事故係因伊前方之車輛往後倒退，伊隨之
    後退，始不慎撞及停等後方由證人鍾文筠駕駛之上開車輛等
    語。查被告上開貨車停放位置距該路段停止線尚有相當之距
    離，觀之卷附現場照片即明（見警卷第27頁），另證人鍾文
    筠於本院審理時結稱：伊被撞到之後至警察趕赴現場期間，
    兩車均未再有移動，現場照片即為發生事故後之狀況等語（
    見本院卷第35頁反面），可知於本案交通事故發生時，被告
    前方確實尚可容另車輛停放，是被告上開辯稱，尚非全然無
    稽。另證人鍾文筠上開車輛所受之損傷輕微，觀之卷附照片
    甚明（見警卷第28頁），亦足見被告之過失程度甚微。衡以
    被告上開過失行為，並非僅酒後駕駛之人會有之，一般未飲
    酒之人，亦可能有此疏失，自難據此逕認被告係因酒後不能
    安全駕駛始發生本案車禍。況查證人鍾文筠於本院審理時復
    結稱：被告倒車時警覺碰到伊之保險桿後即行停止，並非一
    直要後退，且被告已經停好，不知為何才慢慢往後退，所以
    被告也不是突然碰到伊上開車輛等語（見本院卷第35頁反面
    ），顯見被告其時尚有相當之警覺性，與一般酒醉之人無法
    控制行為之情，大相逕庭，是尚難論斷本案交通事故，確係
    因被告受酒精影響而不能安全駕駛所致。
  6.公訴意旨認被告係於100 年1 月19日夜間10時許在其上址住
    處食用加有米酒之薑母鴨，被告亦自承此情不諱（見本院卷
    第25頁反面）。而被告呼氣酒精濃度甚低，且於本案交通事
    故發生之時，證人鍾文筠、鄧士庸均無未查覺被告有酒醉之
    現象，已如前述，被告是否可自覺其體內因前日食用加米酒
    之薑母鴨，而仍殘留酒精成份，亦非無疑。準此，被告於當
    時是否處於認知己身已達無法安全駕駛之程度下，仍執意駕
    駛上開貨車上路，而具犯罪之故意，同有疑義。
六、綜上，公訴人所舉之證據與所指出之證明方法，尚不足使本
    院確信被告有飲用酒類而不能安全駕駛之故意行為，仍有合
    理之懷疑。此外，本院復查無其他積極證據足認被告有公所
    訴意旨所指之上述犯行，揆諸前揭說明，應為被告無罪之諭
    知。
據上論斷，應依刑事訴訟法第301條，判決如主文。
本案經檢察官陳立興到庭執行職務。
中    華    民    國   100    年    8     月    18    日
                  交通法庭  審判長法  官  林家聖
                                  法  官  劉怡孜
                                  法  官  黃柏霖
以上正本證明與原本無異。
如不服本判決應於收受判決後10日內向本院提出上訴書狀，並應
敘述具體理由；其未敘述上訴理由者，應於上訴期間屆滿後20日
內向本院補提理由書（均須按他造當事人之人數附繕本）「切勿
逕送上級法院」。
中    華    民    國   100    年    8     月    18    日
                                  書記官  史安琪